【裁判字號】    99,訴,424
【裁判日期】    990624
【裁判案由】    違反毒品危害防制條例
【裁判全文】
臺灣嘉義地方法院刑事判決               99年度訴字第424號
公  訴  人  臺灣嘉義地方法院檢察署檢察官
被      告  甲○○
上列被告因違反毒品危害防制條例案件，經檢察官提起公訴（九
十九年度毒偵字第六九六號），被告於準備程序中就被訴事實為
有罪之陳述，經本院合議庭裁定由受命法官改依簡式程序審理，
判決如下：
    主  文
甲○○施用第一級毒品，累犯，處有期徒刑壹年。扣案之第一級
毒品海洛因壹包（驗餘淨重零點零玖捌伍公克）沒收銷燬之，上
開第一級毒品海洛因外包裝袋壹個沒收。
    犯 罪 事 實
一、甲○○曾因施用毒品案件，經臺灣台中地方法院裁定令入勒
    戒處所施以觀察、勒戒，結果無繼續施用毒品傾向，於民國
    九十三年五月十四日執行完畢釋放。其另因施用毒品案件，
    經臺灣苗栗地方法院以九十五年度訴字第一三二號判決，判
    處有期徒刑七月、六月，定應執行刑為有期徒刑一年確定，
    經減刑為有期徒刑六月確定，於九十六年七月十六日執行完
    畢。詎仍不知悔改，於觀察勒戒執行完畢五年內已再犯施用
    毒品罪後，又基於同時施用第一級毒品海洛因及第二級毒品
    甲基安非他命之犯意，於九十九年五月三日下午三時許，在
    其停放在臺中市某處之車內，以將海洛因、甲基安非他命摻
    入香菸後，點燃吸食煙霧之方式，同時施用第一級毒品海洛
    因及第二級毒品甲基安非他命一次。嗣於同年月五日凌晨一
    時五十分許，甲○○在嘉義縣民雄鄉○道○○○路南向二五
    ０公里處，為警查獲，並扣得其上揭施用之海洛因一包（送
    驗數量淨重０點０九九二公克，驗餘淨重０點０九八五公克
    ），經警得其同意採尿送驗，結果呈嗎啡及甲基安非他命陽
    性反應，而悉上情。
二、案經內政部警察署國道公路警察局第四警察隊報告臺灣嘉義
    地方法院檢察署檢察官偵查起訴。
    理  由
一、程序部分：
  (一)按持有、施用海洛因行為，分別觸犯毒品危害防制條例第十
    一條第一項、第十條一項之罪，乃因持有之低度行為應為施
    用之高度行為吸收，故僅論以施用之罪。是以，於犯持有進
    而施用海洛因之罪時，持有、施用之犯罪地所屬之法院均有
    管轄權（最高法院九十七年度台上字第五八一二號判決意旨
    參照）。本件依起訴書記載，被告施用海洛因行為固在台中
    市，然被告既於本院管轄之國道高速公路南向二五０公里處
    （嘉義縣民雄鄉）為警查獲持有供施用之海洛因，則本院對
    被告持有海洛因之犯行，自有管轄權，而被告同時施用海洛
    因、甲基安非他命及持有海洛因等罪，係屬一人犯數罪之相
    牽連案件，依刑事訴訟法第六條第一項規定，得合併由本院
    管轄，先予敘明。
  (二)本件係經被告甲○○於準備程序當庭表示認罪，而經本院裁
    定以簡式審判程序加以審理，則依據刑事訴訟法第二百七十
    三條之二、同法第一百五十九條第二項之規定，不適用傳聞
    法則有關限制證據能力之相關規定，合先敘明。
二、上揭犯罪事實，業據被告甲○○於偵查中及本院審理時坦承
    不諱，且被告於九十九年五月五日上午六時許，經警得其同
    意採集尿液送驗後，確呈嗎啡陽性反應（海洛因係由嗎啡經
    化學合成而製得，經施用進入人體後，因代謝而分解又生成
    嗎啡，因此施用海洛因後，由尿液檢驗結果仍為嗎啡反應，
    屬科學上合理之現象）及甲基安非他命陽性反應等情，有長
    榮大學確認報告（檢體編號：0000000號 ）、犯罪嫌疑人尿
    液編號與真實姓名對照認證表、搜索扣押筆錄、扣押物品目
    錄表各一份在卷可稽。再者，被告於九十九年五月五日凌晨
    為警扣得之白色粉末一包，經鑑定結果含有海洛因成分，送
    驗淨重０點０九九二公克、驗餘淨重０點０九八五公克乙情
    ，有行政院衛生署草屯療養院草療鑑字第0990500090號鑑定
    書一份在卷可參，是上開補強證據，已足資擔保被告前述自
    白之真實性，核與事實相合，可信為真實。按毒品危害防制
    條例第二十條、第二十三條將施用毒品之刑事處遇程序，區
    分為「初犯」及「五年內再犯」、「五年後再犯」，從其立
    法意旨及經觀察、勒戒或強制戒治是否已足以遮斷其施用毒
    品之毒癮以觀，倘被告於五年內已再犯，經依法追訴處罰，
    縱其第三次（或第三次以上）再度施用毒品之時間，在初犯
    經觀察、勒戒或強制戒治執行完畢釋放五年以後，已不合於
    「五年後再犯」之規定，且因已於「五年內再犯」，顯見其
    再犯率甚高，原實施觀察、勒戒或強制戒治，已無法收其實
    效，即應依該條例第十條處罰（參照最高法院九十五年度台
    非字第五十九號、第六十五號判決及同院九十五年度第七次
    刑事庭會議決議）。查被告前因施用毒品案件，經臺灣台中
    地方法院裁定令入勒戒處所施以觀察、勒戒，結果無繼續施
    用毒品傾向，於九十三年五月十四日執行完畢釋放，並經臺
    灣台中地方法院檢察署檢察官於同日以九十三年度毒偵字第
    一二三九號為不起訴處分確定，被告仍於上開觀察、勒戒執
    行完畢釋放後五年內，因施用毒品案件，分別經臺灣苗栗地
    方法院以九十五年度訴字第一三二號判決判處應執行有期徒
    刑一年確定，復經臺灣台中地方法院以九十七年度訴字第三
    ０二八號判決判處應執行有期徒刑一年一月、以九十七年度
    訴字第四五四０號判決判處應執行有期徒刑一年二月，分別
    確定在案，有臺灣高等法院被告前案紀錄表一份附卷可稽，
    其於初犯觀察、勒戒執行完畢釋放後五年內，已因再犯施用
    毒品案件，為法院追訴處罰，雖本次係於其受觀察、勒戒執
    行完畢釋放五年後再犯，揆諸首揭實務見解意旨，仍應依法
    予以追訴處罰。綜上所述，本件事證明確，被告犯行洵堪認
    定，應依法論科。
三、查海洛因、甲基安非他命分別為毒品危害防制條例所定之第
    一級、第二級毒品。故核被告所為，係犯毒品危害防制條例
    第十條第一項之施用第一級毒品罪及同條例第十條第二項之
    施用第二級毒品罪；其施用前持有海洛因、甲基安非他命之
    低度行為，為施用之高度行為所吸收，均不另論罪。再被告
    將混合後之第一級毒品海洛因及第二級毒品甲基安非他命以
    攙入香菸內點燃吸食之方式施用，係以一施用行為，同時觸
    犯毒品危害防制條例第十條第一項、第二項之罪，為想像競
    合犯，應依刑法第五十五條前段之規定，從一重之毒品危害
    防制條例第十條第一項之施用第一級毒品罪處斷。再被告前
    因施用毒品等案件，經臺灣苗栗地方法院判處如犯罪事實所
    載之罪刑確定，並於九十六年七月十六日執行完畢出監，有
    上開紀錄表在卷可佐，其受徒刑之執行完畢，五年以內故意
    再犯本件有期徒刑以上之罪，為累犯，應依刑法第四十七條
    第一項規定加重其刑。爰審酌被告曾因施用毒品經裁定觀察
    勒戒，猶未知警惕而再犯本案，足見其未徹底戒除施用毒品
    ，惟念及施用毒品本質上係戕害自身健康之行為，尚未嚴重
    破壞社會秩序或侵害他人權益，其將海洛因與甲基安非他命
    混合施用之犯罪手段，及坦承犯行之犯後態度暨其犯罪之動
    機、目的、高中畢業之智識程度等一切情狀，量處如主文所
    示之刑，以資儆懲。
四、扣案海洛因一小包（驗餘淨重為０點０九八五公克），應依
    毒品危害防制條例第十八條第一項前段規定沒收銷燬之；又
    上開毒品外包裝袋一個，係被告所有，用於包裹第一級毒品
    ，防其裸露、逸出、潮濕，便於持有藉以施用海洛因所用，
    亦經被告供述明確，為被告施用第一級毒品所用之物，應依
    刑法第三十八條第一項第二款規定，宣告沒收。
據上論斷，應依刑事訴訟法第二百七十三條之一第一項、第二百
九十九條第一項前段，毒品危害防制條例第十條第一項、第二項
、第十八條第一項前段，刑法第十一條前段、第五十五條、第四
十七條第一項、第三十八條第一項第二款，判決如主文。
本案經檢察官王振名到庭執行職務。
中    華    民    國    99    年    6     月    24    日
                  刑事第一庭法  官  黃琴媛
以上正本證明與原本無異。
如不服本判決應於收受判決後10日內向本院提出上訴書狀，並應
敘述具體理由；其未敘述上訴理由者，應於上訴期間屆滿後20日
內向本院補提理由書（均須按他造當事人之人數附繕本）「切勿
逕送上級法院」。告訴人或被害人如對於本判決不服者，應具備
理由請求檢察官上訴，其上訴期間之計算係以檢察官收受判決正
本之日期為準。
中    華    民    國    99    年    6     月    24    日
                            書記官  洪敏芳
附錄本判決論罪法條
毒品危害防制條例第10條
施用第一級毒品者，處 6 月以上 5 年以下有期徒刑。
施用第二級毒品者，處 3 年以下有期徒刑。

司法院資訊處製作；財團法人民間司法改革基金會備份。
